【裁判字號】    98,行商訴,185
【裁判日期】    990121
【裁判案由】    商標異議
【裁判全文】
智慧財產法院行政判決
                                   98年度行商訴字第185號
                                      99年1月7日辯論終結
原      告  英商歐加尼克藥局有限公司
代  表  人  甲○  ○○○
訴訟代理人  林志剛律師
            楊憲祖律師
            黃闡億律師
被      告  經濟部智慧財產局
代  表  人  乙○○（局長）
訴訟代理人  丁○○
            戊○○
參  加  人  法商香奈兒股份有限公司
代  表  人  丙○○○○○○○○.
訴訟代理人  陳長文律師
            蔡瑞森律師
上列當事人間因商標異議事件，原告不服經濟部中華民國98年7
月29日經訴字第09806115580 號訴願決定，提起行政訴訟，並經
本院裁定命參加人獨立參加本件被告之訴訟。本院判決如下：
    主  文
原告之訴駁回。
訴訟費用由原告負擔。
    事實及理由
一、事實概要：原告於民國96年8 月24日以「Organic Glam OG
    （logo）」商標，指定使用於商標法施行細則第13條規定所
    定商品及服務分類表第3 類之化粧品及天然化粧品商品，向
    被告申請註冊，經被告審查，核准列為註冊第1314165 號商
    標（下稱系爭商標）。嗣參加人法商香奈兒股份有限公司提
    出據以異議註冊第97050 號「倩妮股份有限公司之標章（黑
    色）」商標（下稱據以異議商標）之雙C 設計圖樣，主張系
    爭商標之註冊違反商標法第23條第1 項第12款及第13款規定
    ，於97年9 月12日對之提起異議。經被告審查，認系爭商標
    之註冊違反商標法第23條第1 項第13款規定，乃以98年5 月
    4 日中台異字第970896號商標異議審定書為系爭商標之註冊
    應予撤銷之處分。原告不服，提起訴願，經訴願決定駁回，
    原告猶未甘服，遂向本院提起行政訴訟。本院因認本件訴訟
    之結果對於參加人之權利或利益將有影響，乃依行政訴訟法
    第42條第1 項規定，依職權裁定命參加人獨立參加本件被告
    之訴訟。
二、本件原告主張：
  (一)就外觀觀察而言，系爭商標「Organic Glam OG（logo）」
    係二個字母反白，置於黑色長方形方塊內，其上尚有英文字
    「Organic Glam」，而據以異議商標「倩妮股份有限公司之
    標章（墨色）」之雙C 設計圖樣則係二個字母置於一圓圈內
    ，二者予人印象炯異。況以現今國人之教育水準，一般消費
    者並不會混淆O.G.C 三個英文字母，自不會混淆二個交疊之
    英文字母「O.G 」與「C.C 」，且系爭商標之二個交疊英文
    字母「O.G 」係反白置於一黑色長方形方塊內，而據以異議
    商標之二個交疊字母「C.C 」則係置於一圓圈內，而系爭商
    標上方尚有英文字「Organic Glam」足以增加辨識功能，是
    二商標之外觀不構成近似。
  (二)就觀念觀察而言，系爭商標予人之認知係為英文字OG及其上
    方之「Organic Glam」，而據以異議商標予人之認知或為英
    文字母C 及反向之英文字母C 。又系爭商標之「Organic 」
    係有機之意，而「Glam」則源自於「Glamour 」，其字義為
    魅力或迷人的美等，進而創造以Elegant 、classic and
    timeless（優雅、古典及永恆）為標榜之彩粧，始創造出系
    爭商標「Organic Glam」，足見二商標在觀念上並不相同。
    另就讀音觀察而言，原告不知據以異議商標是否可以讀音及
    如何讀音，亦不知一般人如何讀英文字母「CC」之讀音。惟
    系爭商標中之「OG」、「Organic Glam」可以讀音，足見二
    商標於讀音上並不相同等情。並聲明求為判決撤銷訴願決定
    及原處分。
三、被告則以：
  (一)就商標是否構成近似暨其近似之程度而言，系爭商標「Orga
    nic Glam OG （logo）」，係由外文「Organic Glam」加上
    襯以黑色方形底圖之外文「OG」上下排列而成，由其所佔比
    例可知，系爭商標賦予相關消費者主要識別之部分應為外文
    「OG」字樣，而該主要識別部分與據以異議商標「倩妮股份
    有限公司之標章（墨色）」之雙C 設計圖樣相較，除外文字
    母「O 」、「G 」與「C 」相近之外，二商標亦均為左右對
    稱之字母加上中央交錯重疊而成之設計，整體外觀予人之寓
    目印象極相彷彿，以具有普通知識經驗之消費者，於購買時
    施以普通之注意，可能會有所混淆而誤認二商品來自同一來
    源或誤認不同來源之間有所關聯，依被告所公告之「混淆誤
    認之虞」審查基準5.2.1 規定，應屬構成近似商標。
  (二)就商品是否類似暨其近似之程度而言，系爭商標指定使用之
    「化粧品；天然化粧品」商品，與據以異議商標使用之「各
    種化粧品，包括香水」商品相較，均指定使用在化妝用商品
    ，兩者依一般社會通念及市場交易狀況而言，其功能、材料
    、行銷管道及商品通路多屬相同，若標示相同或近似之商標
    ，易使消費者誤認其為來自相同或雖不相同但有關聯之來源
    ，將使兩造商標所指定使用之商品間存在相當程度之類似關
    係，故應可認定二商標指定於同一或類似之商品，且類似程
    度極高。一般消費者極有可能誤認二商標之商品為同一來源
    之系列商品，或者誤認二商標之使用人間存在關係企業、授
    權關係、加盟關係或其他類似關係，而產生混淆誤認情事，
    故系爭商標之註冊應有商標法第23條第1 項第13款規定之情
    形。
  (三)原告於異議階段提出系爭商標之使用證據，惟上開證據多為
    原告另一註冊第0000000 號「The Organic Pharmacy &Devi
    ce（in colour ）」商標之介紹及使用證據，核與本案無關
    ，且系爭商標之使用證據則多為國外網站之列印資料或是香
    港地區雜誌或報紙之報導，而缺乏系爭商標在我國相關市場
    之使用證據，尚難以證明系爭商標在我國已具有一定之知名
    度，而使得我國之相關消費者得區別兩造商標之不同。又系
    爭商標依商標法第23條第1 項第13款規定應予以撤銷，則其
    是否有違商標法第23條第1 項第12款規定，即毋庸審究等語
    ，茲為抗辯。並聲明駁回原告之訴。
四、參加人主張：
    系爭商標之英文字「OG」與據以異議商標之英文字「CC」相
    反連結相當接近，造成消費者混淆誤認之可能性很高，應屬
    近似商標等語。並聲明駁回原告之訴。
五、參酌上開當事人之陳述，可歸納本件主要之爭點乃：系爭商
    標「Organic Glam OG （logo）」與據以異議商標「倩妮股
    份有限公司之標章（墨色）」之雙C 設計圖樣是否構成近似
    ，而有違反商標法第23條第1 項第13款規定情形？茲就上開
    疑義分述如下：
  (一)按商標相同或近似於他人同一或類似商品或服務之註冊商標
    或申請在先之商標，有致相關消費者混淆誤認之虞者，不得
    註冊，商標法第23條第1 項第13款定有明文。所謂「有致相
    關消費者混淆誤認之虞者」，係指兩商標因相同或構成近似
    ，致使相關消費者誤認為同一商標，或雖不致誤認兩商標為
    同一商標，但極有可能誤認兩商標之商品或服務為同一來源
    之系列商品或服務，或誤認兩商標之使用人間存在關係企業
    、授權關係、加盟關係或其他類似關係而言。而判斷有無混
    淆誤認之虞，則應參酌商標識別性之強弱、 商標是否近似
    暨其近似之程度、商品/ 服務是否類似暨其類似之程度、先
    權利人多角化經營之情形、實際混淆誤認之情事、相關消費
    者對各商標熟悉之程度、系爭商標之申請人是否善意，以及
    其他混淆誤認之因素等綜合認定是否已達有致相關消費者產
    生混淆誤認之虞。
  (二)本件原告係於96年8 月24日以「Organic Glam OG （logo）
    」商標，指定使用於商標法施行細則第13條規定所定商品及
    服務分類表第3 類之化粧品及天然化粧品商品，向被告申請
    註冊，經被告審查，核准列為註冊第1314165 號商標。系爭
    商標內容主要係由外文「Organic Glam」二字加上襯以黑色
    方形底圖之外文「OG」上下排列而成，其中「OG」二字中間
    相鄰部分重疊，且此二字約五倍大於上列之「Organic Glam
    」二字（參附件圖示），是由其所佔比例可知，系爭商標賦
    予相關消費者主要識別之部分應為外文「OG」字樣，尤其在
    墨色包裝產品上使用系爭商標時，其最引人注目之標識即為
    「OG」二字。而據以異議商標「倩妮股份有限公司之標章（
    墨色）」之雙C 設計圖樣，乃係由正反併列且中間相鄰部份
    重疊之外文字「C 」放置於實心圓圈內所組成（參附件圖示
    ），此即國人普遍熟稔之著名商標「香奈兒」。雖據以異議
    商標係以墨色為其商標之色澤，然此一顏色部分並非其商標
    註冊之限制條件，是以，倘在墨色外包裝之產品上使用據以
    異議商標，亦有以反白方式呈現之情形。而據以異議商標係
    指定使用於「各種化粧品，包括香水」等商品，就此部分而
    言，系爭商標與據以異議商標二者均指定使用在化妝用商品
    ，兩者依一般社會通念及市場交易狀況而言，其功能、材料
    、行銷管道及商品通路多屬相同，其消費者亦相同，是以若
    將此二商標商品同置於相同之場所，確有可能使消費者就此
    二商標之商品產生混淆誤認為同一商標，或雖不致誤認兩商
    標為同一商標，仍極有可能誤認兩商標之商品或服務為同一
    來源之系列商品或服務，或誤認兩商標之使用人間存在關係
    企業、授權關係、加盟關係或其他類似關係。
  (三)原告主張系爭商標除上開「OG」之外，尚有「Organic Glam
    」外文，其中「Organic 」係有機的意，而「Glam」則源自
    於「Glamour 」，其字義為魅力或迷人之美，進而創造以El
    egant 、classic and timeless（優雅、古典及永恆）為標
    榜之彩粧，始創造出系爭商標「Organic Glam」，足見二商
    標在觀念上並不相同云云。惟查，原告系爭商標中上開「
    Organic Glam」二字外文所佔比例不高，且字體不明顯，若
    遠觀時仍以「OG」二字最為顯著，而「OG」二字之重疊設計
    ，與據以異議商標構成類似，據以異議商標復為著名商標，
    其所應受之保護自較諸原告系爭商標為高，是原告上開主張
    尚不足以作為系爭商標與據以異議商標二者差異之主要論據
    。至原告雖又提出系爭商標之使用證據，惟上開證據多為原
    告另一註冊第0000000 號「The Organic Pharmacy &Device
    （in colour ）」商標之介紹及使用證據，與本案並無關聯
    ，且上開所謂使用證據多為國外網站之列印資料或香港地區
    報章雜誌之報導，非系爭商標在我國相關市場之使用證據，
    自難據以作為系爭商標在我國已具有一定知名度之證據，進
    而作為我國相關消費者業已足以區別系爭商標與據以異議商
    標不同之主張。本件參加人系爭香奈兒商標乃國際著名商標
    ，其應受保護之程度本即較高，又參加人以據以異議商標所
    經營之商品復具有多角化情形，不僅於我國，即國際間亦普
    遍為消費者所認識，其認知程度更甚於對原告系爭商標之產
    品，今原告以系爭近似於據以異議商標之商標指定使用於與
    據以異議商標相類似之商品，對消費者而言，確有可能造成
    混淆誤認情形，審酌首揭理由，原告系爭商標自有商標法第
    23條第1 項第13款規定之適用，而不應准予註冊。
六、綜上所述，被告依首揭規定，為應不准註冊之處分，並無不
    合。訴願決定予駁回，亦無違誤，均應予以維持。本件原告
    請求撤銷原處分及訴願決定，為無理由，應予駁回。
七、本件事證已明，兩造其餘主張或答辯，已與本院判決結果無
    影響，爰毋庸一一論列，併此敘明。
據上論結，本件原告之訴為無理由，爰依智慧財產案件審理法第
1 條、行政訴訟法第98條第1 項前段，判決如主文。
中    華    民    國    99    年    1     月    21    日
                    智慧財產法院第一庭
                          審判長法  官  李得灶
                                法  官  林欣蓉
                                法  官  汪漢卿
以上為正本係照原本作成。
如不服本判決，應於送達後20日內，向本院提出上訴狀並表明上
訴理由，如於本判決宣示後送達前提起上訴者，應於判決送達後
20日內補提上訴理由書（須按他造人數附繕本）。
中    華    民    國    99    年    1     月    21    日
                                書記官  邱于婷


司法院資訊處製作；財團法人民間司法改革基金會備份。
